臺灣臺中地方法院刑事判決　　　　　　 100年度訴字第1840號
公　訴　人　臺灣臺中地方法院檢察署檢察官
被　　　告　余依欣
上列被告因偽證案件，經檢察官提起公訴（100年度偵字第12864
號），本院判決如下：
    主    文
余依欣犯偽證罪，處有期徒刑肆月。緩刑貳年，並應向指定之政
府機關、政府機構、行政法人、社區或其他符合公益目的之機構
或團體，提供肆拾小時之義務勞務，緩刑期間付保護管束。
    犯罪事實
一、余依欣明知其於民國99年11月初某日下午2、3時許，並未開
    車搭載羅宥豐（羅宥豐向不詳之人故買贓物案件，業經本院
    以100年度易字第785號判處有期徒刑5月確定）前往臺南市
    奇美醫院旁十字路口附近，羅宥豐於該日亦無以黑色帆布手
    提袋裝載不詳金額之現金，向陳人豪（陳人豪收受贓物案件
    ，業經臺灣臺中地方法院檢察署署檢察官為不起訴處分確定
    ）故買懸掛不詳車牌號碼之黑色BMW失竊車輛1輛。詎余依欣
    於100年1月27日下午3時23分許，在臺灣臺中地方法院檢察
    署第15偵查庭，於檢察官偵辦100年度偵字第1013號被告陳
    正祐、羅宥豐涉嫌贓物案件，以證人身份出庭具結作證時，
    明知具結作證之證人，依法有據實陳述之義務，不得為匿飾
    增減之虛偽陳述，竟就該案之案情有重要關係事項，供前具
    結而故意為偽證之犯意，虛偽證稱略以：伊於99年11月初某
    日下午2、3時許，曾搭載羅宥豐前往臺南市奇美醫院十字路
    口附近，並親見羅宥豐交付以黑色帆布手提袋裝載之不詳金
    額現金，向陳人豪故買1輛懸有不詳車牌號碼之黑色BMW汽車
    云云，足以影響檢察官偵辦有關陳正祐、羅宥豐涉嫌贓物案
    件之正確性。
二、案經臺灣臺中地方法院檢察署檢察官自動檢舉偵查起訴。
    理    由
一、按被告以外之人（包括證人、鑑定人、告訴人、被害人及共
    同被告等）於審判外之陳述雖不符刑事訴訟法第159條之1至
    之4等4條之規定，而經當事人於審判程序同意作為證據，法
    院審酌該言詞陳述或書面陳述作成時之情況，認為適當者，
    亦得為證據；當事人、代理人或辯護人於法院調查證據時，
    知有刑事訴訟法第159條第1項不得為證據之情形，而未於言
    詞辯論終結前聲明異議者，視為有前項之同意，同法第159
    條之5定有明文。立法意旨在於傳聞證據未經當事人之反對
    詰問予以核實，原則上先予排除。惟若當事人已放棄反對詰
    問權，於審判程序中表明同意該等傳聞證據可作為證據；或
    於言詞辯論終結前未聲明異議，基於尊重當事人對傳聞證據
    之處分權，及證據資料愈豐富，愈有助於真實發見之理念，
    且強化言詞辯論主義，使訴訟程序得以順暢進行，上開傳聞
    證據亦均具有證據能力。查本件以下引用之被告以外之人於
    審判外之言詞或書面陳述，檢察官、被告於本院準備程序及
    審理時，並未就有何於刑事訴訟法第159條第1項不得為證據
    之情形於本院言詞辯論終結前聲明異議，且以下引用之被告
    以外之人於審判外之言詞或書面陳述，亦經本院於審理期日
    逐一提示、朗讀，並告以要旨，本院復審酌相關筆錄之製成
    ，文書卷證資料之取得，並無證據顯示有何違背程序規定情
    事，依據上述說明，均應具有證據能力。
二、上開犯罪事實，業據被告於本院審理時坦承不諱，核與證人
    陳人豪於警、偵訊及100年11月24日本院審理時證述：伊認
    識余依欣、羅宥豐，於99年12月15日，羅宥豐有駕駛上開
    BMW大七系列之車輛到臺南市○○路○段135號伊工作的通訊
    行，該次是伊第一次看到上開車輛，因為沒看過那麼好的車
    ，還向羅宥豐借來搭載太太和小孩出去逛一圈，之後沒有再
    看到該部車輛。伊和余依欣見過四次面，一次在海安路泡沫
    紅茶店、一次在路邊、一次是余依欣到店裡辦門號，最後一
    次就是現在，知道余依欣和羅宥豐是男女朋友，但伊未曾在
    奇美醫院與余依欣、羅宥豐見面，也無向羅宥豐收取58萬元
    ，更無出售或介紹羅宥豐購買車輛等語（見100年度偵字第
    1013號卷第15-17頁、第61-63頁、本院卷第23頁反面-第29
    頁）相符，並有臺灣臺中地方法院檢察署100年度偵字第101
    3號案件，於100年1月27日之訊問筆錄暨該案證人余依欣所
    具結之結文、同意搜索切結書、台中市警察局第四分局搜索
    、扣押筆錄、扣押物品目錄表、6988-XXGPS定位系統回傳簡
    訊翻拍、蒐證照片、台中市警察局尋獲電腦輸入單、贓物認
    領保管單、汽車新領牌照登記書、車輛詳細資料報表、本院
    100年度易字第785號判決附卷可稽（見100年度偵字第1013
    號卷第60-63頁、第65頁、第19-21頁、第28-36頁、本院卷
    第41頁）。又臺灣臺中地方法院檢察署檢察官於100年1月27
    日偵查100年度偵字第1013號案件時，於被告以證人身分作
    證前，該案檢察官已於訊問前告知證人得拒絕證言之權利，
    以及具結之義務與偽證之處罰，並命朗讀結文後始經具結，
    此觀卷附上開訊問筆錄之記載甚明，堪認被告於具結之後，
    係本諸其自由意思而為虛偽陳述。綜上所述，足見被告之自
    白確與事實相符，自可採為論罪科刑之依據。至證人羅宥豐
    於100年11月24日本院審理時證述被告確實有於99年11月間
    某日，陪同其到奇美醫院，向陳人豪購買上開車輛，並將以
    銀行牛皮紙袋包裝之58萬元現金交予陳人豪等語（見本院卷
    第29-35頁），惟該等證述內容與被告、證人陳人豪上開坦
    承、證述之事實迥不相同，顯係事後迴護被告之詞，委無足
    採。從而，本件事證已臻明確，被告犯行洵堪認定，應予依
    法論科。
三、按刑法上之偽證罪，為形式犯，不以結果之發生為要件，證
    人於供前或供後具結而就案情有重要關係事項，故為虛偽陳
    述，其犯罪即成立，而該罪所謂於案情有重要關係之事項，
    則指該事項之有無，足以影響於裁判之結果者而言，至於其
    虛偽陳述，法院已否採為裁判或檢察官據為處分之基礎，或
    有無採為基礎之可能，皆於偽證罪之成立無影響(最高法院
    71年臺上字第8127號、84年臺上字第3949號分別著有判例意
    旨可資參照)。是核被告所為，係犯刑法第168條偽證罪。爰
    審酌被告經以證人身分具結後，仍未依實陳述，除妨礙訴訟
    程序之順利進行外，更徵其藐視國家司法權之心態，殊不可
    取，本不宜寬縱，惟念其犯罪後已於本院審理中坦承犯行，
    頗有悔意，態度尚可，及其犯罪之動機、目的、手段、教育
    程度為高職肄業及家庭經濟狀況等一切情狀，量處如主文所
    示之刑，以示懲儆。
四、查被告前未曾因故意犯罪受有期徒刑以上刑之宣告，此有臺
    灣高等法院被告前案紀錄表可查，其因一時失慮，致為本件
    犯行，犯後已供認犯罪無隱，犯罪所生之具體損害非甚鉅大
    ，被告經此偵審程序與科刑之教訓，當能知所警惕而信無再
    犯之虞，且公訴人亦請求從輕量刑，給予自新的機會（見本
    院卷第31頁），本院因認對其所宣告之刑，應以暫不執行為
    適當，爰併諭知被告緩刑2年。又本院為使被告於緩刑期間
    內，能深知戒惕，且導正其行為與法治之觀念，併予宣告於
    緩刑期間內，向指定之公益團體、地方自治團體或社區，提
    供40小時之義務勞務，並依刑法第93條第1項第2款之規定，
    諭知被告應於緩刑期間付保護管束，期能使被告於履行義務
    勞務過程及保護管束期間，確切明瞭其行為所造成之損害，
    並培養正確法治與服膺 法律之觀念，以啟自新。
據上論斷，應依刑事訴訟法第299條第1項前段，刑法第168條、
第74條第1項第1款、第2項第5款、第93條第1項第2款，判決如主
文。
本案經檢察官廖聖民到庭執行職務。
中    華    民    國   100    年    12    月    15    日
                  刑事第四庭  審判長法  官  吳進發
                                    法  官  黃綵君
                                    法  官  李婉玉
以上正本證明與原本無異。
如不服本判決應於收受判決後10日內向本院提出上訴書狀，並應
敘述具體理由；其未敘述上訴理由者，應於上訴期間屆滿後20日
內向本院補提理由書（均須按他造當事人之人數附繕本）「切勿
逕送上級法院」。
                                    書記官  林政佑
中    華    民    國   100    年    12    月    15    日
附錄論罪科刑法條
刑法第168條
於執行審判職務之公署審判時或於檢察官偵查時，證人、鑑定人
、通譯於案情有重要關係之事項，供前或供後具結，而為虛偽陳
述者，處 7 年以下有期徒刑。